臺灣板橋地方法院刑事判決　　　　　　　100年度易字第744號
公　訴　人　臺灣板橋地方法院檢察署檢察官
被　　　告　簡敏玉
上列被告因家庭暴力之恐嚇取財等案件，經檢察官提起公訴（99
年度偵字第12436 號），本院判決如下：
    主  文
簡敏玉犯恐嚇危害安全罪，處拘役拾伍日，如易科罰金以新臺幣
壹仟元折算壹日；又犯恐嚇危害安全罪，處拘役貳拾日，如易科
罰金以新臺幣壹仟元折算壹日；又犯恐嚇危害安全罪，處拘役貳
拾日，如易科罰金以新臺幣壹仟元折算壹日。應執行拘役伍拾日
，如易科罰金以新臺幣壹仟元折算壹日。
被訴侵入住宅、傷害李俊龍、尤玉梅、李明珠等部分均公訴不受
理。
    事  實
一、簡敏玉與李俊龍前曾係同居男女朋友，具有家庭暴力防治法
    第3 條第2 款之家庭成員關係，緣其後因感情糾紛於民國99
    年1 月間協議分手，詎簡敏玉猶心有不甘，竟仍分別基於恐
    嚇危害安全之犯意，先後於(一)99年3 月20日晚上8 時56分許
    ，在基隆市○○區○○街231 號「彩色世界社區」大廳，因
    李俊龍之故而與李俊龍之友人昌志鵡發生爭執時，對昌志鵡
    揚言稱：「我會去找他（指李俊龍）啦」「我要他的命」「
    你去跟他講我會要他的命」等語，經昌志鵡於同年月21日至
    22日間某時，以電話轉告李俊龍上開簡敏玉所言恫嚇加害生
    命、身體之事，使李俊龍心生畏懼，致生危害於安全。(二)99
    年3 月22日晚上11時許，其復至臺北縣五股鄉（現改制為「
    新北市五股區○○○○路219 號2 樓李俊龍之母尤玉梅之住
    處，欲找李俊龍理論，趁李俊龍開門之際，未經同意即擅自
    強行闖入屋內，且與李俊龍、尤玉梅發生肢體衝突（以上所
    涉侵入住宅、傷害等罪嫌部分，均經李俊龍、尤玉梅撤回告
    訴），最後遭李俊龍將其壓制在床並報警處理，其因而又對
    李俊龍出言恫嚇稱：如不給她新臺幣（下同）800 萬元分手
    費的話，將不放過李俊龍，且要將李俊龍與其兒子處理掉等
    語，以此加害生命、身體之事，恐嚇李俊龍，使李俊龍心生
    畏懼，致生危害於安全。(三)99年3 月26日下午5 時許，至臺
    北縣五股鄉○○路195 之1 號李俊龍之姊李明珠經營之小吃
    攤，因李明珠勸說其與李俊龍分手之事，其即遷怒於李明珠
    ，出手掌摑李明珠臉部（此所涉傷害罪嫌，業經李明珠撤回
    告訴），並對李明珠出言恫嚇稱：她要天天來李明珠攤位鬧
    ，讓李明珠不能做生意等語，以此加害財產之事，恐嚇李明
    珠，使李明珠心生畏懼，致生危害於安全。
二、案經臺北縣政府警察局（現改制為「新北市政府警察局」）
    蘆洲分局移送臺灣板橋地方法院檢察署檢察官偵查起訴。
    理  由
甲、被告簡敏玉被訴恐嚇、恐嚇取財未遂部分：
一、訊據被告簡敏玉矢口否認有上揭三次恐嚇犯行，辯稱：上開
    犯罪事實(一)部分，當時係因李俊龍之前在電話中罵伊賤人，
    伊生氣向李俊龍友人稱要他的命，但這是氣話，並非恐嚇，
    亦無要李俊龍友人轉達給李俊龍；犯罪事實(二)部分，伊係至
    尤玉梅住處，見李俊龍在門口，嘲諷他不是要給伊800 萬元
    ，為何不拿來，並無恐嚇或恐嚇取財等犯意；犯罪事實(三)部
    分，當天伊確實有打李明珠耳光，但是她冤枉伊咬她母親，
    才打她耳光，又伊檢舉李明珠在騎樓擺攤是正當的告發，並
    非恐嚇云云。然查：
    (一)被告上揭三次恐嚇等犯罪事實，業據被害人李俊龍、李明
      珠、證人昌志鵡、尤玉梅、李明珠之女于佳琳、股東蔡萬
      登等分別於偵查、審理時指證歷歷（見99年度偵字第1243
      6 號偵查卷124 頁、134 至136 頁、145 至146 頁、99年
      度他字第2426號偵查卷22至24頁、本院100 年8 月24日審
      判筆錄5 至6 頁），互核一致，並有證人昌志鵡提出之錄
      音光碟、本院勘驗上開錄音光碟之100 年8 月24日審判筆
      錄等可資佐證。
    (二)被告雖辯稱上開其無恐嚇、恐嚇取財等情云云。惟查依上
      開被害人、證人證述情節互核一致，並有上開錄音光碟內
      容可稽，堪認被告確有上開出言恐嚇言語，復衡諸案發當
      時被告與被害人李俊龍係處於分手感情惡劣之際，且被告
      尚對被害人李俊龍、尤玉梅、李明珠等人有傷害行為等情
      ，亦見被告上開所言應非僅係氣話或嘲諷之語，而係有恐
      嚇之主觀犯意甚明，是被告上開所辯，顯係事後卸責之詞
      ，殊無足取。
    (三)至公訴意旨雖謂被告上開犯罪事實(二)部分行為，係涉犯刑
      法第346 條第3 項、第1 項之恐嚇取財未遂罪嫌云云，惟
      依被告、被害人李俊龍於偵查、審理所述，可見被告係基
      於不甘被害人李俊龍與伊同居八年之久後，另結新歡與其
      分手，因而循被害人李俊龍之前所言，向其索討分手費80
      0 萬元。按刑法第346 條第1 項之恐嚇取財罪，係以意圖
      為自己或第三人不法所有為構成要件之一，若僅以恐嚇方
      法使人交付財物，而並無不法所有意圖，縱令其行為或可
      觸犯他項罪名，要無由成立本條之恐嚇取財罪。本件被告
      既係因不甘李俊龍與其分手，因而循李俊龍之前所言，索
      討上開分手費，依上所述，即難認被告有不法所有意圖，
      是被告此部分所為，應僅足構成刑法之恐嚇危害安全罪，
      公訴意旨上開所認，尚有未洽。
    綜上所述，本件事證已臻明確，被告上開三次恐嚇犯行均堪
    認定，應予依法論科。
二、核本件被告簡敏玉上開三次所為，均係犯刑法第305 條之恐
    嚇危害安全罪。公訴意旨認其上開犯罪事實(二)部分係犯同法
    第346 條第3 項、第1 項之恐嚇取財未遂罪嫌云云，依上所
    述理由，容有未洽，惟其起訴之基本社會事實，與本院上開
    所認相同，爰逕予依法變更起訴法條論究。又公訴意旨另謂
    被告上開犯罪事實(三)部分，被告除上開對李明珠恫嚇之語外
    ，尚有恫嚇稱「要天天檢舉你們在騎樓擺攤」等語，致李明
    珠心生畏懼云云，惟被告雖係因與李俊龍感情糾紛遷怒李明
    珠，因而對李明珠聲稱「要天天檢舉你們在騎樓擺攤」等語
    ，然李明珠於騎樓擺攤之行為，係涉有違反道路交通管理處
    罰條例或社會秩序維護法之行為，是被告聲稱欲對李明珠在
    騎樓擺攤行為依法檢舉，自無構成刑法之恐嚇犯行可言，此
    部分被訴犯罪事實應予減縮，不另為無罪之諭知，附此敘明
    。又被告上開三次犯行，時地相異，被害人亦略有不同，顯
    係基於各別犯意為之，應予分論併罰。爰審酌被告係因與被
    害人李俊龍感情糾紛，心有不甘而為本件上開三次犯行，惟
    其所為確已使被害人心生畏懼，而致生危害於安全，自應予
    非難，兼衡諸其上開三次犯罪之手段、方法、情節、對被害
    人所生危害及犯後態度等一切情狀，各量處如主文所示之刑
    ，並諭知易科罰金之折算標準及定其應執行之刑。
乙、被告被訴侵入住宅、傷害李俊龍、尤玉梅、李明珠等部分：
一、公訴意旨另略以：被告簡敏玉、李俊龍前係同居男女朋友，
    雙方具有家庭暴力防治法第3 條第2 款所定之家庭成員關係
    ，因雙方有感情糾紛，簡敏玉因而心生不滿，先後為下列犯
    行：(一)簡敏玉於99年3 月22日晚間11時許，至李俊龍母親尤
    玉梅位在臺北縣五股鄉○○路219 號2 樓之居所，欲找李俊
    龍理論，李俊龍聞聲開門察看，因見來者係簡敏玉，旋欲將
    大門關閉，然簡玉敏竟基於侵入住宅之犯意，強行阻擋李俊
    龍關門並侵入屋內；復基於傷害他人身體之犯意，手握原子
    筆毆打李俊龍胸腹，又以手指抓傷其李俊龍手臂，致其受有
    右上臂挫傷、胸壁擦傷之傷害；另因見尤玉梅前來阻擋，另
    萌傷害他人身體之犯意，以腳踢尤玉梅之右腳致其跌倒，復
    以齒咬其左手，再撞擊其頭部右側並徒手毆打其胸口1 拳，
    致其受有胸壁挫傷、左前臂挫傷、右小腿挫傷及左膝挫傷等
    傷害；(二)簡敏玉另基於傷害他人身體之犯意，於99年3 月26
    日下午5 時許，至李俊龍胞姊李明珠所經營位於五股鄉○○
    路195 之1 號之小吃店，徒手掌摑李明珠左臉頰，致其受有
    左臉頰紅腫（約8 ×6 公分）及挫傷之傷害；案經李俊龍、
    尤玉梅、李明珠告訴，因認被告此部分上開等行為，涉犯有
    刑法第306 條之侵入住宅、同法第277 條第1 項之傷害等罪
    嫌等語。
二、按告訴乃論之罪，告訴人於第一審辯論終結前得撤回其告訴
    ；又告訴經撤回者，應諭知不受理之判決，刑事訴訟法第23
    8 條第1 項、第303 條第3 款分別定有明文。查本件告訴人
    李俊龍、尤玉梅、李明珠等告訴被告簡敏玉上開侵入住宅、
    傷害等案件，起訴書認被告係觸犯刑法第306 條之侵入住宅
    、同法第277 條第1 項之傷害等罪，依同法第308 條第1 項
    、第287 條前段之規定，均須告訴乃論。茲據告訴人李俊龍
    、尤玉梅、李明珠均具狀撤回其上開等告訴，有其撤回告訴
    狀在卷可稽，依照首開說明，本件此部分爰不經言詞辯論，
    均逕為諭知不受理之判決。
據上論斷，應依刑事訴訟法第299 條第1 項前段、第300 條、第
303 條第3 款、第307 條，刑法第305 條、第41條第1 項前段、
第51條第6 款，刑法施行法第1 條之1 第1 項、第2 項前段，判
決如主文。
本案經檢察官王筱寧到庭執行職務。
中    華    民    國   100    年    8     月    31    日
                刑事第七庭  審判長法  官  彭  全  曄
                                  法  官  林  鈺  琅
                                  法  官  張  兆  光
以上正本證明與原本無異。
如不服本判決應於收受送達後十日內向本院提出上訴書狀，並應
敘述具體理由；其未敘述上訴理由者，應於上訴期間屆滿後二十
日內向本院補提理由書（均須按他造當事人之人數附繕本）「切
勿逕送上級法院」。
                                  書記官  蘇  宥  維
中    華    民    國   100    年    8     月    31    日
附錄本案論罪科刑法條全文：
中華民國刑法第305條（恐嚇危害安全罪）
以加害生命、身體、自由、名譽、財產之事，恐嚇他人致生危害
於安全者，處二年以下有期徒刑、拘役或三百元以下罰金。